【裁判字號】    92,上易,1806
【裁判日期】    920826
【裁判案由】    侵占
【裁判全文】
臺灣高等法院刑事判決                          九十二年度上易字第一八○六號
    上  訴  人
    即  被  告  甲○○
右上訴人因業務侵占案件，不服臺灣桃園地方法院九十年度易字第二七九號，中華
民國九十二年五月六日第一審判決（起訴案號：臺灣桃園地方法院檢察署九十年度偵
字第一一九一八號），提起上訴，本院判決如左：
    主    文
上訴駁回。
    事    實
一、甲○○於民國八十八年十月間至九十年三月間任職設於桃園縣龜山鄉○○路○段
    三六一號象王加油股份有限公司（以下稱象王公司）擔任會計職務，負責點收、
    核對公司之每日營業所得及保管公司之存款帳目資料。竟基於意圖為自己不法所
    有之概括犯意，自八十九年一月七日至八十九年十二月三十一日止，連續將其任
    職期間內業務上所持有如附表所示之款項共計新台幣（下同）九百零五萬五千四
    百三十二元侵占入己，並挪作私用。嗣因公司之存款帳戶無法按期支付客戶油款
    ，始為象王公司察覺上情。
二、案經象王公司訴請台灣桃園地方法院檢察署檢察官偵查起訴。
    理    由
一、訊據上訴人即被告甲○○固坦承於右揭時、地業務侵占象王公司共計八百餘萬元
    之款項，惟辯稱：另外一百多萬元是當時公司之總經理賴宗宏拿走的，是他要伊
    將這一百多萬元分批匯到他指定的數個帳戶內，他說他先借用，他總共借了一百
    多萬元，伊並有申請世華聯合商業銀行桃園分行之帳戶及圖章供其使用云云，並
    庭呈請款單、銷貨單、匯出匯款回條、現金借支單、送金簿存根、匯款申請書、
    收據等數份為憑據。然據證人賴宗宏到庭證稱：伊從未向被告借過公司的錢，伊
    雖曾要被告幫伊匯過幾次錢，但那是因伊有時候人在外地，伊就把錢轉到被告的
    帳戶內，再叫被告幫伊匯到其他帳戶，伊只有將錢轉到被告之帳戶請其幫忙匯錢
    或存入友人帳戶，伊並未使用過被告名下之帳戶等語。
二、經查：
（一）細觀被告所呈附卷之銷貨單二紙，其上並無任何賴宗宏之簽名，而該二紙銷貨
      單之客戶名稱亦僅記載象王或象王加油站，實難認此與證人賴宗宏有何關連；
      又卷附之零用金請款單（八十九年三月二十四日、八十九年十二月五日、九十
      年一月十日），除八十九年三月二十四日、九十年一月十日此二張此有記載「
      賴先生」、「賴總」外，八十九年十二月五日該張請款單並無任何賴宗宏之記
      載，而前開八十九年三月二十四日、九十年一月十日此二紙零用金請款單上「
      賴先生」、「賴總」之記載，僅係由被告個人所簽立，並非證人賴宗宏親自簽
      寫書立，證人賴宗宏亦否認有領取此二筆費用，尚難認其該二筆係證人賴宗宏
      所收取。另卷附八十九年八月二十一日之請款單一紙，其上雖有「賴宗宏暫領
      」之記載，而證人賴宗宏亦坦承此為其所簽立，惟稱：該筆款項係伊先行領取
      用來購買加油站頂棚加蓋的鐵材等語，被告亦陳稱：這份請款單確係他去買鐵
      材的錢等語，故此亦不足以對證人賴宗宏為不利之認定。至於扣案之多紙匯款
      回條、匯款申請書、送金簿存根，亦僅能證明被告確有為證人賴宗宏為匯款或
      存款至他人帳戶內之行為，惟被告既身為公司會計，掌理公司出入款項，必因
      常出入銀行，受總經理私下委託代為匯款、存款之行為亦無違常情，尚不足以
      遽此即認證人賴宗宏委其匯款、存款之款項即係來自公司。另卷附八十九年十
      一月二十五日之二萬元現金借支單上，雖載有「借支人：賴太太取現」，然據
      證人即象王加油站之站長到庭證稱：伊本來在借支人處寫賴宗宏，這張借支單
      應該是賴宗宏自己向伊借錢，事後有從他薪資扣除，員工借錢跟要跟伊借等語
      ，並據被告陳稱：這份借支單上，賴太太取現的字是伊寫的，因站長將此份借
      支單交給伊後，伊有問站長，他說是賴太太拿走的，所以伊就多註明是賴太太
      拿走等語，堪認此部分應係證人賴宗宏向公司之借款單據，亦與被告指認證人
      賴宗宏侵占公司款項之部分無涉。至於被告自己書立之借據多紙，其上僅載「
      賴總現金拿兩仟元整」、「賴總現金拿伍萬捌仟元」、「由會計部會知拿伍萬
      貳仟元給賴總」，均係由被告所書寫，其上並無任何賴宗宏個人簽寫以為收受
      之記載，亦無法遽此即認證人賴宗宏與此部分之收據有關。
（二）再者，被告雖庭呈由世華聯合商業銀行桃園分行會計田玲所書寫之筆記一紙以
      證明八十九年二月三日證人賴宗宏確有將七十萬元之款項轉帳至其友人鄒立容
      帳戶內，然據證人鄒立容於原審審理時證稱：八十九年過年前伊在台北辦事，
      因急需發年終金給員工，而伊當時工廠剛遷到龜山，僱請的會計人員是新來的
      ，且伊在龜山之公司尚未開立帳戶，伊因擔心在台北辦事超過三點半，到時沒
      辦法領取，因伊與賴宗宏很熟，伊工廠離他加油站也很近，伊就請他幫忙處理
      ，他就叫伊把錢匯入他會計甲○○的帳戶，伊大概匯了二百七十萬元，甲○○
      在當日有匯七十萬元到伊帳戶，其他則是分批用現金提領給伊等語（見原審卷
      第二二四頁背面、第二二五頁），核與被告所呈之存款明細分戶帳相符，並據
      證人賴宗宏證稱：因為伊當時人在外面，沒有辦法幫鄒立容，所以伊就交待甲
      ○○去辦理等語相符（見原審卷第二三九頁），是以證人賴宗宏雖有將其個人
      及友人之資金轉入被告甲○○名義之帳戶內而委託被告轉帳或匯款，惟此尚不
      足認證人賴宗宏有如被告所稱私下使用其帳戶及圖章，況經證人賴宗宏庭呈被
      告所書立載有「本人：甲○○於象王加油站任職會計期間，所挪用之公款，均
      為本人一人所為，與賴宗宏先生完全無關，空口無憑，特立此據。」之切結書
      一紙，被告亦不否認為其所書立簽寫，故應認九百零五萬五千四百三十二元之
      款項均係被告一人所侵占，核與證人賴宗宏無涉，此外右揭事實並據告訴代理
      人黃俊六、蔡惠琇、陳威男等律師指訴綦詳，並有銀行存款明細、應收帳款明
      細、銀行存款收支調節表、客戶定期存款往來明細、存證信函等資料附卷足憑
      ，被告之前開辯詞，僅係推諉飾卸之詞，委不足採。本件事證明確，被告犯行
      洵堪認定，依法應予論科。
三、按被告係象王公司之會計，負責點收核對公司每日營業所得等工作，為從事業務
    之人，核所為，係犯刑法三百三十六條第二項之業務侵占罪。被告先後多次業務
    侵占犯行，時間緊接，所犯犯罪構成要件相同之罪名，顯係基於概括犯意反覆為
    之，為連續犯，應論以一罪，並加重其刑。原審認被告罪證明確適用刑法第三百
    三十六條第二項、第五十六條，罰金罰鍰提高標準條例第一條前段。並審酌被告
    犯罪之動機、目的，及身為會計，經手公司財務出入款項，理應盡職清白自持等
    身分、職業之地位、手段、被害人所受之損害、侵占之金額、事後已將所侵占之
    金額三百五十萬元償還象王公司，與犯罪後部分供承不諱之態度等一切情狀，量
    處有期徒刑貳年。經核其認事用法均無違誤，量刑亦稱妥適，被告上訴意旨以原
    審量刑過重而指摘原判決不當，為無理由，應予駁回。
據上論斷，應依刑事訴訟法第三百六十八條，判決如主文。
本案經檢察官劉斐玲到庭執行職務。
中      華      民      國    九十二    年      八    月     二十六     日
                              臺灣高等法院刑事第十五庭
                                  審判長法  官  房  阿  生
                                        法  官  雷  元  結
                                        法  官  蔡  光  治
右正本證明與原本無異。
不得上訴。
                                        書記官  王  才  生
中      華      民      國    九十二    年      八      月    二十八    日
附錄：本案論罪科刑法條全文
刑法第三百三十六條第二項（公務公益侵占罪、業務侵占罪）
對於業務上所持有之物，犯前條第一項之罪者，處六月以上五年以下有期徒刑，得併
科三千元以下罰金。
附表：
┌───────────────────┬──────────────┐
│    項                   目           │      金  額 （新台幣）     │
├───────────────────┼──────────────┤
│侵占世華銀行乙存帳號＃600389款項      │      0000000    元         │
├───────────────────┼──────────────┤
│侵占八十九年十一月份向沅陽公司所收帳款│       192084    元         │
├───────────────────┼──────────────┤
│侵占世華銀行甲存帳號＃3699款項        │       125923    元         │
├───────────────────┼──────────────┤
│侵占世華銀行定存帳號＃0000－000000款項│      0000000    元         │
├───────────────────┼──────────────┤
│  總    計    金    額                │      0000000    元         │
└───────────────────┴──────────────┘


司法院資訊處製作；財團法人民間司法改革基金會備份。
